---
title: Lección 2 - Chunks de código
output: html_document
---


### Bloques de código

El código de R que va a leer datos, analizarlos y generar figuras, tablas o números se organiza en bloques (o `chunks`) delimitados por tres acentos graves (```` ``` ````) y se diferencia del resto de archivo con un fondo gris.
Todo lo que incluyas entre estos delimitadores será interpretado por R como código e intentará ejecutarlo al *knitear* el archivo.
Cualquier resultado del código (gráficos, tablas, texto, etc...) será insertado en el documento final en el mismo orden que están en el archivo R Markdown.


Para insertar un nuevo chunk podés:

-   Usar el botón **Insert**
-   El atajo de teclado Ctrl+Alt+I
-   Escribir a mano!


El código en cada bloque se ejecuta como si fuera ejecutado en la terminal y todo resultado se muestra en el documento (ya vamos a ver formas de controlar esto).

Por ejemplo, este bloque de código

    ```{r sumar}`r ''`
    1 + 1
    ```

va a insertar esto en el documento de salida:

    [1] 2


> Es muy importante no romper los límites de los bloques.
Un problema común es accidentalmente eliminar un acento grave al final de un bloque de código y que luego el documento no knitee correctamente.
Si al knitear te sale un error como "attempt to use zero-length variable name", revisá bien que todos tus bloques de código estén correctamente definidos.


Los bloques pueden tener nombre, lo cual es útil para identificar donde ocurren los errores al momento de *knitear* pero también para tener una pista de lo que hace el código que incluye.

Si bien el código se corre cuando uno knitea, cuando estés escribiendo un informe es muy cómodo ir corriendo bloques individuales interactivamente como si fuera en la consola.

Para correr una línea de código, tendrás que pararte sobre esa línea y apretar:


> Ctrl+Enter


Pero también podés correr el código de todo el chunk con:


> Ctrl+Shift+Enter


Los resultados van a aparecer inmediatamente debajo del bloque.


> Desafío: Sumá un chunk a tu archivo

Usando el archivo con el que venís trabajando insertá un nuevo chunk y:

1.  Cargá el paquete readr.
2.  Creá una variable que se llame `variable_prueba` y asignale un valor.
3.  Mostrá ese valor.
4.  Volvé a *knitear* el archivo para ver el resultado


Finalmente, es posible que te encuentres mencionando resultados en el texto, por ejemplo algo así como "el porcentaje de ocupación para el mes de enero fue del 95%".
Y también es posible que ese valor cambie si utilizas una base de datos distinta o si luego generas un informe pero para un mes siguiente.
Las chances de de que te olvides de actualizar ese "95" son super altas, por eso R Markdown también tiene la posibilidad de incorporar código en línea con el texto.

Si tenés una una variable `ocupacion` que vale "95%":

```{r}
ocupacion <- "95%"
```

Para mencionarla en el texto entonces escribirías:

> El porcentaje de ocupación para el mes de enero fue del `` ``r "r"` ocupacion` ``.
 
y el resultado en el documento kniteado sería 

> El porcentaje de ocupación para el mes de enero fue del `r ocupacion`.


prueba: `` `r ocupacion` ``

## Control de chunks


Ponerle nombre al chunk no es obligatorio pero está bueno para tener una idea de qué hace cada uno, lo cual se vuelve más importante a medida que un reporte se vuelve más largo y complejo. Pero lo que no dijimos es que además del nombre, entre las llave se pueden poner un montón de opciones que cambian el comportamiento y la apariencia del resultado del chunk. 

Para cambiar las opciones de un chunk, lo único que hay que hacer es listarlas dentro de los corchetes. Por ejemplo:


    `r chunk`{r nombre-del-chunk, echo = FALSE, message = FALSE}
    
    `r chunk`
    


Hay una serie de opciones particularmente importante es la que controla si el código se ejecuta y si el resultado del código se va a mostrar en el reporte o no:


* `eval = FALSE` evita que se ejecute el código del chunk, de manera que tampoco va a mostrar resultados. Es útil para mostrar códigos de ejemplo si estás escribiendo, por ejemplo un documento para enseñar R.


* `echo = FALSE` ejecuta el código del chunk y muestra los resultados, pero oculta el código en el reporte. Esto es útil para escribir reportes para personas que no necesitan ver el código de R que generó el gráfico o tabla que querés mostrar. 

* `include = FALSE` corre el código pero oculta tanto el código como los resultados. Es útil para usar en chunks de configuración general donde, por ejemplo, cargas las librerías. 


Si estás escribiendo un informe en el que no querés que se muestre ningún código, agregarle `echo = FALSE` a cada chunk nuevo se vuelve tedioso. 
La solución es cambiar la opción de forma global de manera que aplique a todos los chunks. 
Esto se hace mediante la función `knitr::opts_chunk$set()`, que setea las opciones globales de los chunks que le siguen. 
Si querés que todos los chunks tengan `echo = TRUE` crearías un chunk así:


    `r chunk`{r setup, include = FALSE}
    knitr::opts_chunk$set(echo = TRUE)
    `r chunk`
    
Generalmente tiene sentido poner esto en el primer chunk de un documento, que como suele ser cuestiones de configuración del reporte, también conviene ponerle `include = FALSE`.

Habrás visto que a veces algunas funciones devuelven mensajes sobre lo que hacen. 
Por ejemplo, cuando `read_csv` lee un archivo describe el tipo de dato de cada columna:

```{r}
parques <- read_csv("datos/parques.csv")
```

Esto es útil cuando uno está haciendo trabajo interactivo pero en general no quiere que quede en el reporte. Para que no muestre estos mensajes basta con poner la opción `message = FALSE`

    `r chunk`{r message = FALSE}
    paises <- read_csv("datos/paises.csv")
    `r chunk`
    
En general no pasa nada si ignorás los mensajes. 
Son cuestiones diagnósticas extras que sirven para que vos, como humano, te enteres de lo que hizo una función. Distinto son las advertencias, o "warnings".
Una advertencia te está diciendo que hay algo "raro" en el código que puede significar que hay algo mal. 
No llega al nivel de error, que es algo que literalmente "no computa". 
Por ejemplo, `sqrt` tira una advertencia cuando recibe números negativos.

```{r}
i <- sqrt(-1)
```

Si un chunk tira una advertencia que es esperable pero no querés que aparezca en el reporte, podés ocultarlas con la opción `warning = FALSE`.

    `r chunk`{r warning = FALSE}
    i <- sqrt(-1)
    `r chunk`